【裁判字號】    87,自,1089
【裁判日期】    890321
【裁判案由】    強盜
【裁判全文】
臺灣臺中地方法院刑事判決                     八十七年度自字第一０八九號
    自  訴  人  戊○○
    自訴代理人  施瑞章律師
    被      告  丁○○
    指定辯護人  本院公設辯護人  丙○○
    被      告  甲○○
    選任辯護人  吳中和
右列被告等因懲治盜匪條例等案件，經自訴人提起自訴，本院判決如左：
    主  文
丁○○、甲○○均無罪。
    理  由
一、自訴意旨詳如自訴狀及追加自訴狀所載(如附件一、二) 。
二、按犯罪事實應依證據認定之，無證據不得推定其犯罪事實；又不能證明被告犯罪
    者，應諭知無罪之判決，刑事訴訟法第一百五十四條、第三百零一條第一項前段
    分別定有明文。另認定不利被告之事實，須依積極證據，苟積極證據不足為不利
    於被告事實之認定時，即應為有利於被告之認定，更不必有何有利之證據；認定
    犯罪事實應依證據，為刑事訴訟法所明定，故被告否認犯罪事實所持之辯解，縱
    屬不能成立，仍非有積極證據足以證明其犯罪行為，不能遽為有罪之認定；又告
    訴人之告訴，係以使被告受刑事訴追為目的，是其陳述是否與事實相符，仍應調
    查其他證據以資審認；再被害人之陳述如無瑕疵，且就其他方面調查又與事實相
    符，固足採為科刑之基礎，倘其陳述尚有瑕疵，則在未究明前，遽採為論罪科刑
    之根據，即難認為適法；最高法院三十年上字第八一六號、五十二年台上字第一
    三００號、六十一年台上字第三０九九號判例可資參佐。
  甲、被告丁○○部分：
    (一)按本件自訴人戊○○以其大陸公司遭砸毀之錄影帶一捲及其受傷之就醫診斷
        證明書及協議書影本一份 (內容係記載自訴人向被告丁○○週轉新台幣 (下
        同)一千萬元債務關係之清償方式)為其依據，指述被告丁○○涉犯懲治盜匪
        條例第五條第一項第一款盜匪罪、刑法第三百零四條以強暴、脅迫使人行無
        義務之事之強制罪嫌。訊據被告丁○○堅決否認有何自訴人所指上開盜匪、
        強制犯行，辯稱：伊係因公務至大陸出差，利用空閒時間與自訴人相約至自
        訴人大陸分公司談以工程款支付自訴人向伊週轉之借款，並同意撤回對自訴
        人之假扣押事宜，讓自訴人公司能正常營運，雙方談完並簽妥自訴人書寫之
        協議書後，伊即離開自訴人公司，並無任何自訴人所述之犯行，本案純係自
        訴人不願返還借款，利用刑事責任欲逼伊自動放棄債權等語。
    (二)經查：
        １、自訴人於自訴狀內陳述被告丁○○犯罪時間與其就醫時及報案時均有不
            同之指訴。即 (１)自訴人於八十七年九月十日於省刑大偵一隊四組係
            供稱：八十七年九月九日上午九時許，被告丁○○夥同三名不詳姓名大
            陸人士以塑膠法蘭 (硬質)打傷自訴人頭部及拳打胸部，並在自訴人公
            司強走美金現鈔、人民幣、台幣及行動電話；(２)於八十七年十一月十
            八日所提出之自訴狀中卻稱：於八十七年九月九日清晨七、八時許，被
            告丁○○與三名不詳姓名男子將其挾持回公司，甫入公司即遭渠等痛毆
            及搶劫，並被逼令寫下協議書，及稱被告丁○○等於同日上午十時許離
            開現場；(３)於八十七年九月九日中午十二時零四分前往昆山市第一人
            民醫院就醫時，係自稱於該日上午十時三十分許，頭部遭人以重塑膠管
            打擊，此有該醫院門診病歷影本可稽。按依自訴人於短時內即完成搜證
            及報案手續觀之，應不至於記錯時間，何以其前後供述竟有如此大之出
            入，是自訴人之指述顯有重大瑕疵。
        ２、自訴人於八十七年十一月十八日提起本件自訴後，迄八十八年十一月二
            十三日始聲請傳訊證人乙○○ (係自訴人之特別助理) ，而證人乙○○
            於八十八年十二月十四日本院傳訊時，其證述內容與自訴人之自訴狀如
            出一轍，然證人乙○○探知本案之經過係透過案發時自訴人以越洋電話
            告知，既是透過電話傳訊，豈會連事後自訴人於自訴狀內所述之案發經
            過均能知悉甚詳？且證人乙○○之證詞係透過自訴人所告知，其證據能
            力薄弱，自不能僅憑其證述而為不利於被告之認定。
        ３、再依自訴人於本院審理時所提供其與被告丁○○於八十七年九月中旬之
            電話錄音譯文可知，自訴人確實透過被告向他人週轉現金，惟自訴人因
            公司營運不善致週轉不靈，被告履遭金主逼債，自訴人才用票延期支付
            欠款，該票仍未兌現，被告丁○○不得己才查封工程款還錢，自訴人公
            司遭查封，營運上如雪上加霜．．．，而依上開電話錄音譯文，被告許
            美雪亦仍堅稱並未毆打自訴人，且此電話錄音時間是在案發後為之，由
            該錄音，自訴人根本不清楚遭何人所毆，否則其何須稱待其查清楚了再
            說。惟，由自訴人提出之驗傷單、錄影帶、協議書觀之，亦僅得知自訴
            人確有受傷之事，然並未能證明是被告丁○○夥同他人所為；亦未能證
            明自訴人所述之財物究是否被搶及是否遭被告等人所搶；及該協議書是
            否因為在被告丁○○強暴、脅迫所簽下 (自訴人已自承該協議書係伊親
            寫)者。
        ４、綜上各情，本件自訴人所指被告丁○○涉犯盜匪、強制犯行，均係自訴
            人片面之詞，均無法證明係被告丁○○所犯，再者，自訴人對被告許美
            雪盜匪犯行之陳述亦有重大之瑕疵，是難僅憑自訴人片面有瑕疵之指訴
            而入罪。此外，復查無其他積極證據足以證明被告丁○○有何盜匪、強
            制犯行，其被指上開犯行既屬不能證明，自應均為無罪之諭知。
  乙、被告甲○○部分：
    (一)按事實之認定，應憑證據，如未能發現相當證據，或證據不足以證明，自不
        能以推測或擬制的方法，以為裁判之基礎。最高法院四十年台上字第八六號
        判例可資參佐。
    (二)查依自訴人八十八年十一月九日所提出追加自訴狀 (如附件二) 所載，其認
        被告甲○○與被告丁○○共犯盜匪罪嫌，無非以被告甲○○係本案唯一之證
        人，惟被告甲○○於案發後有意逃避而不知去向，且案發當天自訴人之行程
        僅被告甲○○一人知悉等情為其依據。然查：自訴人於八十八年十一月九月
        提出追加自訴狀前係載稱：案發時證人 (指被告甲○○)正巧在辦公室，其
        為被告丁○○等人趕入另一房間禁止出來，嗣簽好協議書後再命甲○○出來
        作見證，再令甲○○進入房間，待被告丁○○等人離去，證人甲○○始出房
        間，見現場一片凌亂，自訴人一身是傷，證人甲○○即拿出錄影機錄下現場
        情況等語以觀，設若被告甲○○果有與被告丁○○共謀強盜，被告甲○○理
        應避免出現在案發現場，更不可能事後再持錄影機幫忙搜證。是以自訴人指
        被告甲○○亦涉有盜匪罪嫌，僅係猜測之詞。此外，自訴人並無法提出其他
        確切證據足資證明被告甲○○有其指述之盜匪犯行，揆諸上開判例，被告甲○○被指上開犯行，亦係不能證明，亦應為其無罪之諭知。
據上論斷，應依刑事訴訟法第三百零一條第一項，判決如主文。
中      華      民      國      八十九    年     三     月    二十一   日
                                臺灣臺中地方法院刑事第三庭
                                    法  官
右正本證明與原本無異。
如不服本判決，應於判決送達後十日內，向本院提出上訴狀。
                                    書記官
中      華      民      國      八十九    年     三     月              日


司法院資訊處製作；財團法人民間司法改革基金會備份。
